臺灣高等法院民事裁定
109年度家抗字第7號
抗  告  人  顧偉國  住○○市○○區○○路000巷00弄00○0                        號0樓                    
代  理  人  杜俊謙律師
抗  告  人  顧偉芳  住○○市○○區○○路000巷00弄00○0                        號0樓    
相  對  人  賀霞蕊
            顧孝廉  住 CATALPA CT DERWOOD. MD 00000     
                    共同送達代收人  黃育玫律師

上列當事人間許可訴訟繫屬事實登記事件，抗告人對於中華民國
108年10月14日臺灣新北地方法院所為裁定（108年度家訴聲字第
8號），提起抗告，本院裁定如下： 
    主  文
抗告均駁回。
抗告訴訟費用由抗告人各自負擔。
原裁定所命相對人供擔保金額變更為新臺幣伍拾伍萬元。
    理  由
壹、關於抗告人丙○○抗告部分：
    按抗告為不服下級法院裁定而請求上級法院救濟之方法。從
     而，非因下級法院裁定而受不利益之當事人，自無對之聲
    明 不服之餘地（最高法院108年度台抗字第933號裁定意旨
    參照）。 查原裁定係准相對人為抗告人丁○○供擔保後，准
    就抗告人丁○○所有如附表所示之不動產（下稱系爭不動產）
    為訴訟繫屬事實之登記，抗告人丙○○並無因原裁定而受不利
    益之情形，不得對原裁定提起抗告；其對之提起抗告，依首
    揭說明，自非合法，應予駁回。
貳、關於抗告人丁○○抗告部分：　　
一、相對人聲請意旨略以：伊等對抗告人請求回復繼承權事件，
    由原法院以108年度家調字第1656號受理，抗告人丁○○辦理
    繼承登記所有之系爭不動產屬伊等請求回復繼承權之標的，
    為免丁○○處分系爭不動產，阻卻第三人因信賴登記而善意取
    得系爭不動產所有權，爰依民事訴訟法第254條第5項規定，
    聲請原法院裁定許可為訴訟繫屬事實之登記等語。原法院裁
    定准相對人以新臺幣（下同）219萬5,902元為抗告人丁○○供
    擔保後，准就丁○○所有之系爭不動產為訴訟繫屬事實之登記
    （下稱原裁定）。丁○○不服，提起抗告，其抗告意旨略以：
    相對人未釋明其本案請求，原法院亦未給予伊陳述意見之機
    會，遽而裁定准相對人為訴訟繫屬事實之登記，顯有違誤。
    相對人長期未與被繼承人顧偉民共同居住，顧偉民近年來均
    由伊與丙○○出資扶養照顧，顧偉民死亡前認相對人無繼承權
    等語，聲明廢棄原裁定。
二、按依民事訴訟法第254條第5項、第6項前段、第7項前段規定
    ，訴訟標的基於物權關係，且其權利或標的物之取得、設定
    、喪失或變更，依法應登記者，於事實審言詞辯論終結前，
    原告得聲請受訴法院以裁定許可為訴訟繫屬事實之登記。前
    項聲請，應釋明本案請求。釋明如有不足，法院得定相當之
    擔保，命供擔保後為登記。其修正理由，旨在藉由將訴訟繫
    屬事實予以登記之公示方法，使第三人知悉訟爭情事，俾阻
    止其因信賴登記而善意取得，及避免確定判決效力所及之第
    三人受不測之損害；得聲請發給已起訴證明之當事人，係原
    告，其訴訟標的限於基於物權關係者；辦理訴訟繫屬事實登
    記之標的，除為訴訟標的之權利外，或有需就其請求標的物
    為登記之情形；為避免原告濫行聲請，應令其就本案請求，
    包括起訴合法且非顯無理由者，負釋明之責。又法院命原告
    供訴訟繫屬事實登記之擔保金，係為擔保被告因不當登記可
    能所受損害，應斟酌個案情節，妥適酌定是否命供擔保及擔
    保金額，所命擔保之數額，不得逾越同類事件中法官於假扣
    押、假處分時酌定之擔保金額。另依家事事件法第51條，前
    開規定及說明，於家事訴訟事件亦有準用。 
三、相對人主張甲○○與顧偉民於民國79年5月16日在美國馬里蘭
    州安納波利斯市結婚為夫妻，乙○○為甲○○與顧偉民之子；顧
    偉民於107年12月13日死亡，伊等為繼承人。顧偉民遺有系
    爭不動產及銀行存款，詎抗告人否認伊等為顧偉民之繼承人
    ，逕向財政部北區國稅局、新北市中和地政事務所自稱為顧
    偉民之法定繼承人，共同出具不實之繼承系統表，由抗告人
    丁○○繼承顧偉民生前所有之系爭不動產，侵害伊等之繼承權
    ，乃依民法第1146條規定，向原法院訴請確認相對人對於顧
    偉民之遺產有繼承權存在，應繼分為全部；抗告人應將系爭
    不動產移轉所有權登記予相對人全體公同共有，經原法院以
    108年度家調字第1656號回復繼承權事件受理等情，有起訴
    狀可稽（見原法院卷13-18頁）。查相對人就系爭不動產係
    依民法第1146條規定為請求，其訴訟標的之繼承回復請求權
    有關系爭不動產之取得、喪失、變更須經登記（民法第758
    條第1項參照）。又依相對人提出之顧偉民戶籍謄本、死亡
    證明書、我國駐美國台北經濟文化代表處驗證之顧偉民與甲
    ○○結婚證書、系爭不動產因分割繼承之所有權移轉登記申請
    資料、財政部北區國稅局遺產稅免稅證明書、訃聞等（見原
    法院108家調字第1656號卷〈下稱家調卷〉31-48頁），堪認相
    對人就其本案請求，已為相當之釋明，相對人並陳明願供擔
    保以補釋明之不足，原法院裁定准相對人供擔保許可系爭不
    動產為訴訟繫屬之登記，核無不合。至相對人提起之本案訴
    訟是否成立，及相對人是否有繼承權，屬實體法律關係之爭
    執，非本件許可為訴訟繫屬事實登記之程序所得審究，丁○○
    執此抗辯應駁回相對人之聲請，難認有理。
四、次按民事訴訟法第254條第6項後段規定，法院為裁定前，得
    使兩造有陳述意見之機會，並非強制規定，倘有違反，尚不
    得一律指為程序瑕疵。查原法院於裁定前，雖未通知抗告人
    陳述意見，惟抗告人嗣已將其意見載明於抗告狀，相對人收
    受繕本後亦具狀答辯陳述意見，合於民事訴訟法第254條第1
    0項規定，兩造意見已為本院所審酌，丁○○尚不得執此指摘
    原裁定不當。
五、又法院命原告供訴訟繫屬事實登記之擔保金，係為擔保被告
    因不當登記可能所受損害，應斟酌個案情節，妥適酌定是否
    命供擔保及擔保金額，所命擔保之數額，不得逾越同類事件
    中法官於假扣押、假處分時酌定之擔保金額（民事訴訟法第
    254條第7項立法理由參照）。本件訴訟繫屬事實登記之聲請
    ，雖未限制丁○○關於系爭不動產之處分權限，然一經登記，
    恐有致第三人不願受讓該權利之虞，應認丁○○如因不當登記
    所受之損害，為延後處分系爭不動產所受之利息損失。查系
    爭不動產依内政部不動產交易實價查詢服務網所示鄰近房地
    交易價格，其中同為新北市○○區○○路0段000巷0弄0○00號間
    、建物型態為公寓5樓、屋齡39年之土地及建物，與系爭不
    動產條件相似，堪為參考；上開房地於107年11月交易價格
    ，每坪為30萬0,774元（見原法院家調卷61頁），依此計算
    ，系爭不動產價額可估算約為219萬5,902元（計算式：300,
    774×96.54㎡〈建物登記面積〉×1/4×0.3025=2,195,902，元以
    下4捨5入），原法院認系爭不動產價額為878萬3,608元，尚
    有違誤。又相對人提起之本案訴訟係屬得上訴第三審之事件
    ，依少年及家事法院審理期限規則第3條第1項第1款、第8款
    及各級法院辦案期限實施要點第2條第6款前段之規定，相對
    人所提本案訴訟之第一、二、三審辦案期限分別為2年、2年
    、1年，合計可能進行之期間約為5年，按法定利率年息百分
    之五計算利息後，丁○○因相對人聲請許可為訴訟繫屬事實之
    登記可能遭受之損害為548,976元（計算式：2,195,902×5%×
    5＝548,976，元以下4捨5入），因此原裁定所命相對人應供
    擔保金額應變更為55萬元始為相當，惟供擔保金額之多寡，
    屬法院職權裁量事項，非當事人所得任意指摘，無庸就此變
    更供擔保金額部分廢棄原裁定，爰裁定相對人供擔保金額變
    更如主文第三項所示。
六、綜上所述，原裁定依相對人之聲請，許可就系爭不動產為訴
    訟繫屬事實之登記，並無違誤，丁○○抗告意旨指摘原裁定不
    當，聲明廢棄，為無理由，應予駁回，並變更相對人供擔保
    金額如主文第三項所示。
參、據上論結，本件抗告人丙○○之抗告為不合法，抗告人丁○○之
    抗告為無理由，爰裁定如主文。 　　
中　　華　　民　　國　 109　　年　　4 　　月　　28 　 日
                  家事法庭
                      審判長法  官  蕭胤瑮
                            法  官  袁雪華
                            法  官  鄭威莉
　　　　　　　　　　　　　　
附表：
編號          財產內容 所有權應有部分  一 新北市○○區○○段000地號土地      1/20  二 新北市○○區○○路0段000巷0弄00號5樓建物      1/4 

正本係照原本作成。
丙○○不得再抗告。
本裁定除以適用法規顯有錯誤為理由外，丁○○不得再抗告。如提
起再抗告，應於收受送達後10日內委任律師為代理人向本院提出
再抗告狀。並繳納再抗告費新臺幣１千元。
中　　華　　民　　國　 109　　年　　4 　　月　　28 　 日
　　　　　　　　　　　　　  書記官  楊璧華